【裁判字號】    95,訴,2785
【裁判日期】    951012
【裁判案由】    毒品危害防制條例
【裁判全文】
臺灣臺中地方法院刑事判決              95年度訴字第2785號
公  訴  人  臺灣臺中地方法院檢察署檢察官
被      告  甲○○
上列被告因違反毒品危害防制條例案件，經檢察官提起公訴（95
年度毒偵字第3363號），因被告於準備程序中就被訴事實為有罪
之陳述，經本院合議庭裁定由受命法官獨任進行簡式審判程序，
本院判決如下：
    主  文
甲○○施用第一級毒品，累犯，處有期徒刑柒月。又施用第二級
毒品，累犯，處有期徒刑肆月。扣案之第二級毒品甲基安非他命
壹包（驗餘重約零點貳柒公克），沒收銷燬之；上開第二級毒品
甲基安非他命之外包裝袋壹個，沒收。應執行有期徒刑拾月，扣
案之第二級毒品甲基安非他命壹包（驗餘重約零點貳柒公克），
沒收銷燬之；上開第二級毒品甲基安非他命之外包裝袋壹個，沒
收。
    事實及理由
一、本件犯罪事實如下：甲○○於民國八十三年間因違反肅清煙
    毒條例、麻醉藥品管理條例、藥事法等案件，經本院分別判
    處有期徒刑三年六月、五年一月、五月確定；又於八十三年
    間因違反麻醉藥品管理條例案件，經本院判處有期徒刑七月
    確定，嗣上開四罪經定應執行刑為有期徒刑七年八月。又於
    八十四年間因犯贓物罪，經本院判處有期徒刑五月確定，經
    與上開各罪接續執行後，於八十七年五月六日縮短刑期假釋
    交付保護管束，於九十一年一月三十日縮刑期滿，未經撤銷
    假釋，以已執行論，而視為執行完畢。其前於九十一年間因
    施用第一級、第二級毒品案件，經依本院九十一年度毒聲字
    第三Ｏ八六號裁定送勒戒處所觀察、勒戒後，認有繼續施用
    毒品傾向，經依本院九十一年度毒聲字第三四二三號裁定令
    入戒治處所施以強制戒治一年，嗣於九十二年十二月六日期
    滿，於翌日即九十二年十二月七日因強制戒治執行完畢而釋
    放，並由臺灣臺中地方法院檢察署檢察官於九十三年一月三
    日以九十三年度戒毒偵字第一一號為不起訴處分。又於九十
    五年間因施用第一級、第二級毒品案件，經本院於九十五年
    六月三十日以九十五年度訴字第一五六九號判決，分別判處
    有期徒刑十月、六月，並定應執行刑為有期徒刑一年二月確
    定，現正執行中。詎猶不知悔改，於前開強制戒治執行完畢
    釋放後五年內（前案宣示判決後），不思戒除毒癮，又基於
    施用第一級毒品之犯意，於九十五年七月十一日下午二時許
    ，在其位於臺中縣太平市○○里○○路四號住處，以將第一
    級毒品海洛因摻入香菸中吸食之方式，施用第一級毒品海洛
    因一次。另基於反覆持續施用第二級毒品之犯意，自九十五
    年七月十日某時起至同年七月十一日下午二時許，在其位於
    臺中縣太平市○○里○○路四號住處，以將第二級毒品甲基
    安非他命置於玻璃球吸食器內，以火燒烤，吸食白色煙霧之
    方式，施用第二級毒品甲基安非他命（起訴書誤載為安非他
    命）多次。嗣於九十五年七月十一日下午三時許，其騎乘腳
    踏車行經臺中縣太平市○○路三十號前時，適遇警盤查，即
    於犯罪未經司法警察機關發覺前，主動向警方自首其前開施
    用第二級毒品之犯行，並交由警方扣得其所有之第二級毒品
    甲基安非他命一包（驗餘重約Ｏ．二七公克）、其所有供施
    用甲基安非他命毒品所用之上開第二級毒品甲基安非他命之
    外包裝袋一個。
二、上開犯罪事實有以下證據可資證明：
    (一)被告甲○○於警詢、偵查中及本院行準備程序及審理時之
      自白。
    (二)詮昕科技股份有限公司九十五年七月二十一日報告編號：
      00000000號濫用藥物尿液檢驗報告一紙。
    (三)臺中市警察局保安隊九十五年七月十一日毒品篩檢報告一
      紙。
    (四)前揭第二級毒品甲基安非他命一包及外包裝袋一個扣案可
      稽。
三、查刑法已於九十四年二月二日修正公布，刪除刑法第五十六
    條關於連續犯之規定，且自九十五年七月一日起施行。(一)按
    刪除連續犯規定之修正理由已有「至連續犯之規定廢除後，
    對於部分習慣犯，例如竊盜、吸毒等犯罪，是否會因適用數
    罪併罰而使刑罰過重產生不合理之現象一節，在實務運用上
    應可參考德、日等國之經驗，委由學界及實務以補充解釋之
    方式，發展接續犯之概念，對於合乎接續犯或包括的一罪之
    情形，認為構成單一之犯罪，以限縮數罪併罰之範圍，用以
    解決上述問題」之說明。(二)且按刑事法若干犯罪行為態樣，
    本質上原具有反覆、延續實行之特徵，立法時既予特別歸類
    ，定為犯罪構成要件之行為要素，則行為人基於概括之犯意
    ，在密切接近之一定時、地持續實行之複次行為，倘依社會
    通念，於客觀上認為符合一個反覆、延續性之行為觀念者，
    於刑法評價上，即應僅成立一罪。學理上所稱「集合犯」之
    職業性、營業性或收集性等具有重複特質之犯罪均屬之，例
    如經營、從事業務、收集、販賣、製造、散布等行為概念者
    是，亦有最高法院九十五年度台上字第一Ｏ七九號判決意旨
    可資參照。(三)而毒品因有高度之成癮性及濫用性，施用毒品
    之行為本身，顯然具有反覆性及延續性之特徵，如將「持續
    多次施用毒品行為」評價為數罪，恐與刑罰過度評價禁止原
    則相悖，並有違憲法所揭櫫之比例原則。基此，本院認被告
    持續多次施用第二級毒品甲基安非他命行為應僅成立「集合
    犯」之實質一罪，且施用毒品既屬集合犯之習慣犯的性質，
    不論於刑法修正前、後均是如此，縱被告於刑法修正前、後
    各有多次施用毒品行為，本院仍僅論以一罪（均屬集合犯之
    實質一罪），以求理論之一貫，而不採「二段併罰說」（按
    ：將於刑法修正前所為數次施用毒品行為論以連續犯；另將
    於刑法修正後所為施用毒品行為，論以集合犯，再將此二段
    施用毒品行為，予以數罪併罰，此說就同為多次施用毒品行
    為，於刑法修正前、後竟異其理論適用，不無矛盾，且依此
    說之結論，論以連續犯加重其刑後，再予數罪併罰，亦顯然
    不利於被告）。(四)本案被告施用第二級毒品之最後行為時係
    於九十五年七月十一日，乃在刑法前開修正施行後，是本案
    自應全部適用修正後刑法，無庸再為新舊法之比較，附此敘
    明。
四、又被告於九十五年七月十一日下午三時許，騎乘腳踏車行經
    臺中縣太平市○○路三十號遇警盤查，於警方尚未發覺其前
    開施用第二級毒品犯罪前，即主動向警方自首其前開施用第
    二級毒品之犯行，並向警方交出所有前開第二級毒品甲基安
    非他命一包，而受裁判，業據被告供承在卷，且有被告之警
    訊筆錄在卷可按，就其上開所犯施用第二級毒品罪部分，應
    依刑法第六十二條前段規定，減輕其刑，並先依累犯規定加
    重後，再減輕之。
五、依刑事訴訟法第二百七十三條之一第一項、第二百九十九條
    第一項前段、第三百十條之二、第四百五十四條第一項，毒
    品危害防制條例第十條第一項、第二項、第十八條第一項前
    段，刑法第十一條、第四十七條第一項、第六十二條前段、
    第五十一條第五款、第三十八條第一項第二款，判決如主文
    。
本案經檢察官乙○○到庭執行職務。
中    華    民    國    95    年    10    月    12    日
                      臺灣臺中地方法院刑事第11庭
                              法  官  丁智慧
上正本證明與原本無異。
如不服本判決，應於送達後10日內向本院提出上訴狀（須附繕本
），上訴於臺灣高等法院臺中分院。
                              書記官  陳淑華
中    華    民    國    95    年    10    月    12    日
附錄本案論罪科刑法條全文：
毒品危害防制條例第10條第1項、第2項
施用第1級毒品者，處6月以上5年以下有期徒刑。
施用第2級毒品者，處3年以下有期徒刑。


司法院資訊處製作；財團法人民間司法改革基金會備份。
